臺北高等行政法院判決
　　　　　　　　　　　　　93年度簡字第1299號
原　　　告　朋昌貿易有限公司
代　表　人　甲○○
被　　　告　臺北縣政府
代　表　人　乙○○代理縣長）.
訴訟代理人　丁○○
　　　　　　丙○○
上列當事人間因就業服務法事件，原告不服行政院勞工委員會中
華民國93年9月9日勞訴字第0930035310號訴願決定，提起行政訴
訟。本院判決如下：
　　主  文
原告之訴駁回。
訴訟費用由原告負擔。
　　事  實  及  理  由
一、事實概要：原告非法僱用逃逸之越南籍外國人NGUYEN VAN
    LONG（下稱：N君，護照號碼：AK0000000C）於所經營之服
    飾公司內從事服裝包裝之工作，案經臺北縣政府警察局蘆洲
    分局於93年3月1日循線查獲，該分局遂於93年3月18日以蘆
    警外字第0930007336號函移由被告核處，案經被告審查屬實
    ，乃依就業服務法第57條第1款及第63條第1項規定，於93年
    6月7日以北府勞動字第0930396415號處分書處原告罰鍰新臺
    幣15萬元整。原告不服，提起訴願，遭決定駁回，遂提起本
    件行政訴訟。
二、原告起訴意旨略以：被告稱經審閱蘆洲分局偵訊筆錄，足堪
    確認原告違反就業服務法，然而在蘆洲分局之偵訊筆錄中，
    原告之妻施古淑美即指證並不認識該名外籍人士，且未曾聘
    僱該員。顯然蘆洲分局只選擇性採證逃逸外勞單方證詞，對
    原告顯係不公。被告稱「逃逸外勞能明確指出原告處所之各
    樓層屋內陳設簡圖、及工作內容，故足可證明該外勞確曾於
    原告處所工作且居住過一段時日」，但事實上原告之處所1
    樓為門市，屬公眾場所，並未設置警衛，人員進出自由，倘
    該外籍人士假藉購物混入原告之處所，原告並無法即時制止
    ，該外籍人士可以在整棟樓層游走自如，當然可以知悉各樓
    面之配置，並不足奇。又原告稱「逃逸外勞能夠繪製該棟9
    層建築物之各樓．．．」，然而原告處所為7層大樓，頂多
    是頂樓勉強稱8樓，何來9層之稱，據此可知該名外籍人士所
    言之真實性堪慮，豈可做為證詞，據以判決原告違法。被告
    稱「逃逸外勞係受僱於施古淑美女士，並向其領取薪資，時
    薪一小時90元，且施古淑美女士係原告之實際負責人」；事
    實上，施古淑美僅係1樓門市之經營者，而門市的業務為直
    接販售，一般常識即可判斷不可能聘僱外籍人士當店員，並
    與該外籍人士所稱之工作內容明顯不同，由此可知該外籍人
    士並未在原告處所工作。被告93年3月1日查獲該名外籍人士
    係非法逃逸越南籍外勞，並非在原告處所逮捕，而是被告在
    他處查獲，再聽從該名外籍人士之指引帶至原告處所，原告
    曾於陳情書及訴願書上陳訴，推測該外籍人士可能是多次到
    原告處所1樓門市購買衣物，或曾應徵工作未被錄取，因而
    熟悉原告之處所，故當其被逮捕後，情急之下隨便指認原告
    ，誤導被告警察辦案，有冤枉原告之嫌等語，請求撤銷原處
    分及訴願決定。被告則以本件外勞NGUYEN VAN LONG偵訊筆
    錄，指稱「（你於何時起至右指證服飾店工作？期間為何？
    如何計薪，向何人領取？）我於2003年12月10日至2004年2
    月18日在該服飾公司工作。我領時薪新臺幣90元。向老闆娘
    領錢的。」、「（如何去應徵、向何人應徵、有無出示證件
    、何人介紹該工作予你、有無向你抽佣？你為何離開該公司
    ？）我再《在》找房子時一個太太主動問我要不要工作，就
    介紹我到該公司上班。是付我薪水的老闆娘錄用我的。沒有
    出示證件、但我有告知是逃逸外勞身分。沒有向我收錢。因
    為後來經理跟我說怕被警方查獲，就叫我離開了。」、「（
    你於該公司從事何工作、有無使用任何器械？）我在該公司
    3 樓使用包裝機包裝衣服後拿到1樓放。」「（你於該公司
    工作期間住於何處？何人提供？）我住於該公司樓上9樓。
    同樣是付我薪水的老闆娘提供的。」「（你於右該非法工作
    地點工作時間為何？有無提供3餐？）每日上午9時至晚上21
    時，中午休息1個小時。有提供3餐，就在8樓用餐。」「（
    ．．．你．．．與所指證臺北縣新莊市○○路○段166號之服
    飾店負責人施古淑美當面對質後，能否確認渠為僱用你的『
    老闆娘』？）我可以確認就是這老女人付錢請我工作沒錯。
    」「（施古淑美是否為指派你包裝衣服及提供你住處之人？
    其知道你逃逸身分有無作任何表示？）是的。她要我不要隨
    便亂跑。」據上，越南籍逃逸外勞NGUYEN VAN LONG於2003
    年12月10日至2004年2月18日止，受被告公司負責人甲○○
    之配偶、實際負責人施古淑美女士所聘僱，於新莊市○○路
    ○段166號服飾店工作，時薪90元並提供食宿，每日工作時間
    為上午9時至晚上21時，在3樓包裝衣服後拿到1樓放，吃飯
    、住宿都在同棟大樓。本件外勞NGUYEN VAN LONG指證歷歷
    ，清楚正確指認出原告公司之實際負責人施古淑美及其女兒
    ，且能夠繪製該棟建築物之各樓層屋內陳設簡圖，此有該平
    面圖影本可稽，倘非該名外勞曾於原告處所工作且居住過一
    段時間，恐難陳述如此翔實，依論理及經驗法則，原告非法
    僱用逃逸外勞之違法事實應堪認定等語答辯，請求駁回原告
    之訴。
三、按「為保障國民工作權，聘僱外國人工作，不得妨礙本國人
    之就業機會、勞動條件、國民經濟發展及社會安定。」、「
    除本法另有規定外，外國人未經雇主申請許可，不得在中華
    民國境內工作。」「雇主聘僱外國人不得有下列情事：一、
    聘僱未經許可、許可失效或他人所申請聘僱之外國人。．．
    ．」「違反．．．第57條第一款．．．規定者，處新臺幣15
    萬元以上75萬元以下罰鍰。」分別為就業服務法第42條、第
    43條、第57條第1款及第63條第1項所明定。
四、經查，本件原告自92年12月10日起至93年2月18日止，由其
    妻施古淑美以時薪90元之酬勞並提供時宿為條件，非法僱用
    逃逸之越南籍外國人N君，於其經營之服飾公司內從事服裝
    包裝之工作，案經臺北縣政府警察局蘆洲分局於93年3月1日
    循線查獲等事實，業經外勞N君於警訊中指認甚明，有N君之
    偵訊（調查）筆錄，及N君所繪製之原告門市坐落之大樓各
    層內裝用途之簡圖1份附於被告答辯卷可憑，原告非法僱用
    未經許可之外國人洵堪認定，則被告依據首揭規定科處原告
    罰鍰處分，尚無不合。原告主張外勞N君能夠繪製其門市之
    樓層圖面，並不足以證明其有僱用該外勞，惟其於警訊中亦
    不爭執該外勞所繪製之樓層隔間與實際情形相同（見答辯卷
    附原告警訊筆錄），而依N君所繪製之圖面，2、3樓為辦公
    室，4至6樓為倉庫，7樓則為原告住家，是該樓房顯為自用
    辦公室及住家，則非與原告具有一定關係，且居住相當時日
    者，不可能任意出入，並有記憶得以繪出概略圖面。原告稱
    因其1樓為門市，任何人可自由進出，應是N君趁機混入原告
    處所，方得繪出樓面配置云云，核與常情有違，並不可採。
    至該外勞繪出該棟建物為9層，與原告住處為7層，加上頂樓
    為8層之實際情形不符，或係該外勞記憶不足所致，尚無以
    推翻其證詞之真正。又外勞證稱其乃受僱於施古淑美，此與
    原告於警訊供稱其身體不好，公司業務均由其妻負責之情形
    相合。綜上所述，原處分依據外勞於警訊之證詞，認定原告
    之違章，乃審酌外勞之證詞真實性，非如原告所稱片面選擇
    之結果。
五、從而，原處分於法並無違誤，訴願決定予以維持，亦無不合
    ，原告仍執前詞，訴請撤銷原處分及訴願決定，為無理由，
    應予駁回。又本件為簡易訴訟事件，爰不經言詞辯論，逕為
    判決，併予敘明。
據上論結，本件原告之訴為無理由，爰依行政訴訟法第98條第3
項前段、第233條第1項、第236條，判決如主文。
中　　華　　民　　國　　94　　年　 　3　　月　 25  　 日
                 臺 北 高 等 行 政 法 院   第 七 庭
      　　　　　　　　　　　　　　　　法　官　李  玉  卿
上為正本係照原本作成。
本件以訴訟事件所涉及之法律見解具有原則性者為限，始得於本
判決送達後20日內向本院提出上訴狀並表明上訴理由，如已於本
判決宣示後送達前提起上訴者，應於判決送達後20日內補具上訴
理由（均按他造人數附繕本），且經最高行政法院許可後方得上
訴。
中　　華　　民　　國　　94　　年　 　3　　月　 25  　 日
                                      書記官  張  靜  怡
